臺灣基隆地方法院刑事判決　　　　　　　 95年度易字第421號
公　訴　人　臺灣基隆地方法院檢察署檢察官
被　　　告　丁○○
上列被告因傷害案件，經檢察官提起公訴（95年度偵字第2332號
），本院判決如下︰
    主  文
丁○○無罪。
    理  由
一、公訴意旨略以：被告丁○○於民國94年12月22日7時許，在
    基隆市○○區○○街1號國光客運站前，因指揮大客車倒車
    一事，與駕駛EY-2552號自小客車之告訴人甲○○發生爭執
    ，甲○○先出手毆打丁○○（甲○○傷害部分，業經臺灣基
    隆地方法院於95年3月21日以95年度易字第54號判處拘役40
    日確定），繼而丁○○亦基於傷害人身體之犯意，出手與甲○○相互扭打，致甲○○受有頭部外傷、前額瘀青、左後腦
    皮下血腫、右手肘、前臂兩處擦傷各約1.0×1.0公分與1.0
    ×0.2公分、右膝挫傷併瘀青等傷害，因認被告涉犯刑法第
    277條第1項之傷害罪嫌。
二、按犯罪事實應依證據認定之，無證據不得推定其犯罪事實，
    刑事訴訟法第一百五十四條第二項定有明文。而事實之認定
    ，應憑證據，如未能發現相當證據，或證據不足以證明，自
    不能以推測或擬制之方法，為裁判基礎；倘積極證據不足為
    不利於被告事實之認定，即應為有利於被告之認定，更不必
    有何有利之證據（最高法院四十年臺上字第八六號、三十年
    上字第八一六號判例意旨參照）。
三、經核公訴人認定被告丁○○上揭犯罪，無非係以證人即當天
    在場同為客運司機之乙○○於臺灣基隆地方法院檢察署95年
    度偵字第426號甲○○傷害案作證時，具結證稱：伊有看到
    丁○○、甲○○二個人在地上扭打，戊○○要我們大家不要
    插手、不要靠近等語；另證人即在場丁○○之同事戊○○於
    偵查中亦具結證述：伊記得被告（指甲○○）脫下夾克走上
    前來，伊看到有人打架，還叫大家不要參與等語，復有醫院
    之診斷證明書一紙附卷可稽，為其主要論據。訊據被告丁○○則固不否認確有在上開時、地與告訴人甲○○發生口角、
    肢體糾紛，然堅決否認傷害告訴人，辯稱：伊當時是被告訴
    人甲○○主動毆打，伊被告訴人打倒在地上，然後乙○○過
    來把伊與告訴人二人拉開，乙○○過來拉開伊與告訴人時，
    伊與告訴人都還在地上，當時伊被告訴人壓在地上，告訴人
    用手肘拐伊脖子的部位，乙○○將告訴人拉開，所以伊才能
    從地上起來，起來後，伊就轉身直接走向調度室打電話報警
    ，警察來的時候，告訴人車子還留在現場，但是告訴人已經
    跑掉了等語。經查：(一)、證人丙○○於本院民國96年1月23
    日審理時證稱「我是國光號司機，當時我正要倒車入月台，
    由被告在我車後面幫我擋車指揮，我倒車好下去到調度室報
    到，出來站在月台前面等時間要開車，被告就過來與我聊天
    ，忽然間告訴人開了白色的轎車擋在我車子的左前方，告訴
    人一下車就罵三字經『幹你娘雞巴』等不堪字眼，又說『路
    是你家開的』，告訴人就準備衝上來要打被告，這時與告訴
    人同車一個女的（大約30歲左右）拉住告訴人的外套說『你
    喝醉了，不要打架』，然後告訴人就掙脫外套，用小跑步的
    方式向被告這邊跑過來，這時我和被告還在月台（月台的高
    度與一般人行道的高度同高）上，告訴人跑過來後就往在月
    台上的被告踢，被告用手擋，所以告訴人踢到被告的手，被
    告就抱著自己的手半蹲下來，被告蹲下來是在月台上，告訴
    人跑到月台上來用手勾住被告的脖子，然後二人就跌到月台
    下方我的車子的正前方的地面上，兩個人抱在一起被告被告
    訴人壓在下面，這時被告的脖子還是被告訴人的手勒住，這
    時我本來要上前拉開，但是調度員即證人戊○○叫我們不要
    管，然後證人乙○○看到後就上前將被告與告訴人從地上拉
    開，證人乙○○拉住告訴人，被告就跑進調度室裡面打電話
    報警，告訴人放話說要找人過來，並且隨即跑開，這時證人
    乙○○將告訴人車子的鑰匙拔起來交給被告，然後因為我的
    時間到，我就出車了，警察來之後如何處理，後續我就都不
    知道。」等語。(二)、證人乙○○則於本院上開審理時證稱「
    我也是國光號的司機，我的車子停在月台的斜對面（就是證
    人丙○○車子的斜對面），當時我人正在車上等時間要出車
    ，我從照後鏡看到有一輛自小客車擋在路中間，停在證人丙○○與前面一輛車的中間縫旁，因為那輛自小客車沒有馬上
    駛離，我就又從照後鏡看了一下，我看到有人在證人丙○○
    車子前面的地上打架，我就下車去查看，我要靠近時證人戊○○說『不要靠近』，我有聽到並看見一個與告訴人同車的
    女子說『不好意思，喝醉酒了不要打架』，但是該女子並沒
    有出手勸架，我看到告訴人壓在被告上面，我看到的時候他
    們二人並沒有翻滾的情形，我就出手把告訴人拉開，我拉的
    時候，告訴人還拉住被告的脖子，所以我就拉開告訴人勒住
    被告的手，然後把告訴人往後拉，再來告訴人就說『你們人
    多喔』，我就說『你喝酒還來這邊鬧事』，告訴人就說他要
    找人過來，我說要找大家來找，這時告訴人要將他自己的車
    子開走，我就將他車子的鑰匙拔下來，然後交給被告，並叫
    被告報警，這時告訴人就跑掉了，同車的女子有無一起跑掉
    ，我沒有注意到，再來我出車的時間到了，警察來之後如何
    處理，後續我就都不知道。」、「我看到的當時是有一堆人
    在證人丙○○車子前面，我下車之後才看到是被告與告訴人
    在地上，告訴人用手勒住被告的脖子，把被告壓在地上，被
    告當時脖子被勒住沒有辦法動，他是被告訴人壓著，告訴人
    並沒有其他的動作，我去之後就把告訴人拉開。」、「（檢
    察官問：你當時有無看到被告出手打或是用腳踢告訴人？）
    沒有。」等語。(三)、證人戊○○於本院上開審理時證稱「．
    ．．，（案發）當時我在上班，我是國光號基隆站值班的調
    度員。」、「我看到證人丙○○在倒國光號的車要靠月台（
    右邊車道），告訴人的自小客車從中間的車道開過來，被告
    正在幫證人丙○○指揮倒車，被告先以舉手的方式示意告訴
    人要倒車，等證人丙○○將車倒好，被告和證人丙○○都站
    在月台上，在等時間，告訴人就在車道中間打開他自己的車
    門有要脫衣服的動作，並且開口罵三字經（如證人丙○○剛
    才所述），這時與告訴人同車的女子（大約30歲、胖胖的）
    在車子的副駕駛座上拉著想要下車的告訴人，並向告訴人說
    『你喝酒了，不要打架』，告訴人把外套脫下來衝到被告與
    證人丙○○所站的月台用腳踢被告，踢到什麼地方我沒有看
    清楚，我就看到被告就抱著自己的肚子倒在月台下方即丙○○車子的正前方，告訴人就上前抱住被告的脖子，我看到之
    後就向其他同事說不要去勸架，以免他人誤會我們是打群架
    ，然後我就調度其他車輛出車，因為當時人潮很多，我很忙
    著要指揮出車，所以就沒有繼續看下去，我要去指揮其他車
    子之前看到告訴人說我們人多，他要去找人，然後就拋下自
    己的車子離開，我看到的就只有這樣，警察快要到8時才過
    來，警察過來時沒有看到告訴人，告訴人的車子如何開走，
    我也不清楚，我只知道告訴人的車子擋在中間車道，交通大
    亂。」、「（檢察官問：你看到告訴人上前抱住被告的脖子
    時，何人在上，何人在下？）被告在下，告訴人在上。」、
    「（檢察官問；他們有無在地上翻滾的情形？）二個人抱住
    之後就靜靜的沒有什麼動作，沒有翻滾。」等語。(四)、由上
    開在場之目擊證人之證詞可知渠等俱見案發時係告訴人先行
    口出穢言並先行主動攻擊被告，被告為告訴人攻擊後跌倒在
    地，又遭告訴人以手拐住脖子壓在地上，渠等證人均無目擊
    被告有何出手攻擊傷害告訴人之行為。上開三證人之證詞核
    與渠等95年1月19日偵訊時證述情節相符，斷不能以證人乙○○於該日偵訊中之證詞有「我看到丁○○、甲○○二個人
    在地上扭打」等字眼即遽而認定被告果有傷害告訴人之舉，
    另公訴人指稱證人戊○○於該日偵訊中有證稱「伊看到有人
    打架，還叫大家不要參與」，本院則觀諸上開偵訊筆錄，證
    人戊○○係證稱「．．．突然甲○○就踢丁○○，踢完他們
    二人就倒在地上，我就叫他們不要靠近，而當時是往台北的
    尖峰時間，我的職務就是不要讓旁觀者上前．．．」等語，
    並無證述有無看到有人打架，況「扭打」、「打架」之意涵
    為何，亦恆需證人之詳細證述，否則無由該二字窺知究係何
    人打何人、打何部位、有否因之受傷等待證事項。(五)、告訴
    人於警訊時指訴國光客運基隆站一胖胖戴眼鏡之男子（按應
    即指被告）先罵伊三字經，繼之有一瘦高之國光號司機與伊
    對罵，並先出手打伊頭部，同時另有二穿著制服之司機也加
    入，共四人毆打伊一人，伊同車之女子將伊拉開後，上開瘦
    高之司機繼續毆打伊，伊係乘機會逃跑，係伊被被告打倒在
    地，不是伊將被告撲倒在地上云云，告訴人又於95年1月19
    日偵訊時指訴伊懷疑乙○○也有毆打伊，伊係任被告毆打，
    因為月台比較高，伊沒有踢中被告，後來「他們」就動手打
    伊云云，其之指訴完全與上開三目擊證人之證詞相左，況告
    訴人係指陳國光客運基隆站有複數之司機及工作人員毆傷伊
    ，亦非公訴人指陳之僅被告一人而已。(六)、依上開證人丙○○、乙○○、戊○○之證述可知，告訴人於案發時係一可疑
    為酒醉之人，則其於案發前是否早已在其他地方與他人酒後
    發生肢體衝突，尤未可知，況被告於案發後受有左手第4、5
    指骨骨折及顏面、右手、右膝、左小腿多處挫擦傷，告訴人
    受有頭部外傷、前額瘀傷、左後腦皮下血腫、右手肘、前臂
    兩處擦傷各約1Ⅹ1公分與1Ⅹ0.2公分、右膝挫傷併瘀青，各
    有診斷證明書1紙附卷可稽，可見告訴人均僅為皮外傷，反
    之，被告除皮外傷外，尚有二手指骨骨折，告訴人果為國光
    客運基隆站之司機與工作人員圍毆，何以被告傷勢反較告訴
    人為重？又渠等傷勢如上，被告於肢體衝突之際，絕無屈居
    下風之勢，其何不等待警方到場處理，反留下己所駕之自小
    客車，與車內女乘客或共同或分別匆匆逃離現場？則其逃離
    現場後，尚有無再與他人僅因細故即辱罵他人三字經，而慘
    遭他人毆傷之情事？此俱屬令人質疑之處。矧本案係因被告
    先行向警察機關提出告訴，告訴人之傷害犯行經本院於95年
    3月21日以95年度易字第54號判處其拘役40日確定（業據本
    院核調臺灣基隆地方法院檢察署95年度執緝字第376號全卷
    屬實）後，告訴人始行提出本件告訴，則告訴人之告訴更顯
    可疑為挾怨報復。綜上，告訴人於本件之告訴具有多項重大
    瑕疵，更無從以上開三位目擊證人之證詞印證其之告訴內容
    屬實，此外，復查無其他積極之證據，足證被告有何公訴人
    所指傷害告訴人之行為，衡諸首開法條及判例要旨，自應為
    其無罪之諭知。
據上論斷，應依刑事訴訟法第三百零一條第一項，判決如主文。
本案經檢察官己○○到庭執行職務
中　　華　　民　　國　　96　　年　　2 　　月　　6 　　日
                  刑事第四庭審判長法    官　鄭景文
                  　　　　　　　　法　　官  林淑鳳
                  　　　　　　　　法　　官  曾雨明
以上正本證明與原本無異。
如不服本判決應於收受本判決後10日內向本院提出上訴書狀，其
未敘述上訴理由者，並得於提起上訴後10日內向本院補提理由書
狀（均須按他造當事人之人數附繕本。）「切勿逕送上級法院」
中　　華　　民　　國　　96　　年　　2 　　月　　8 　　日
                                  書 記 官  王靜敏
